---
title: "Aide-mémoire"
author: "Marc-André Désautels"
date: "24/09/2019"
output: pdf_document
---

```{r setup, include=FALSE}
knitr::opts_chunk$set(echo = TRUE)
library(tidyverse)
library(kableExtra)

wald <- c(400,320,32,20,4,2,2)
dummy <- c(5000,3800,100,50,25,25,10)

waldQ <- function(data){

  n <- length(data)
  pz <- polyroot(c(-data[n:3],data[1]-data[2]))
  id <- (abs(Im(pz))<0.005)
  q <- Re(pz[id])
  return(q)

}

waldD <- function(data){

  n <- length(data)
  q <- waldQ(data)
  p <- 1-q

  D <- rep(0,n-1)

  for (i in 2:(n-1)) {

    D[i] <- p*(data[1]-sum(data[2:i])-sum(D[2:i]))

  }

  return(D)

}

polynome <- function(x,data){

  n <- length(data)
  coeff <- c(-data[n:3],data[1]-data[2])
  result <- 0
  for (i in 1:length(coeff)){

    result <- result + coeff[i]*x^i

  }

  return(result)

}
```

Voici un aide-mémoire pour accompagner la présentation de Marc-André Désautels, portant sur les travaux de Abraham Wald.

### Quelques notations

| Notation | Définition |
|:--------:|:-----------------------------------------------------------------------------------------------------------------------------------------------|
| $N$ | le nombre d'avions au total |
| $S$ | le nombre d'avions survivants |
| $D$ | le nombre d'avions disparus |
| $X_i$ | le nombre d'avions ... touchés $i$ fois |
| $P_i$ | la probabilité qu'un avion soit abattu par $i$ coups au but |
| $Q_i$ | la probabilité de l'événement contraire |
| $p_i$ | la probabilité conditionnelle qu'un avion soit abattu par le $i$ème coup au but, étant donné que les premiers $i-1$ coups ne l'ont pas abattu |
| $q_i$ | la probabilité de l'événement contraire |

### Les hypothèses

- Nous connaissons $N$, le nombre d'avions total.

- Nous connaissons pour tout $i$ ( $i=0,1,2,\ldots$ ) les nombres $S_i$, c'est-à-dire le  nombre d'avions ayant survécu à $i$ coups.

- Nous supposons que tous les avions disparus le sont en raison de tirs ennemis et donc $D_0=0$. Ceci implique que nous supposons qu'aucun avion ne peut être porté disparu en raison de problèmes mécaniques.

- Le nombre de tirs sur un avion est borné, c'est-à-dire que $D_j=0$ pour $j$ plus grand qu'un certain entier $m$.

- Pour simplifier la notation, nous écrirons $N_{j\geq i}$ pour signifier $\sum\limits_{j\geq i}N_j$.

### Quelques résultats « évidents »

- Le nombre total d'avions envoyés au combat est égal à la somme des avions survivants et des avions disparus, c'est-à-dire que $N = S+D$.

- De façon similaire, en étudiant les avions touchés au but $i$ fois, nous avons $N_i = S_i+D_i$.

- La probabilité qu'un avion ne soit pas abattu par $i$ coups au but est en fait la probabilité de ne pas être abattu par 1 coup (en ayant survécu aux coups précédents) et de ne pas être abattu par 2 coups (en ayant survécu aux coups précédents), ... et de ne pas être abattu par $i$ coups (en ayant survécu aux coups précédents). Nous avons donc $Q_i = q_1 q_2 \ldots q_i$.

- La probabilité d'être abattu par $i$ coups au but est donc $P_i = 1-Q_i = 1 - q_1 q_2 \ldots q_i$.

### De fausses munitions...

Posons $F_i$ le nombre d'avions ayant été touchés $i$ fois par de fausses munitions.

Nous avons $F_i \geq S_i$ et $\sum_{j=0}^n F_i = N$.

Posons $Y_i = F_i - S_i$.

Nous avons $F_0 = S_0$ ce qui implique que $Y_0=0$.

Nous pouvons montrer que 
$$ \sum_{j=1}^m \frac{S_j}{q_1q_2 \ldots q_j} = N-S_0$$

### Un exemple

Supposons que $N=400$ avions ont été envoyés en mission. Le nombre d'avion survivants est:

| $S_i$ | Nombre |
|:--:|:---:|
| $S_0$ | 320 |
| $S_1$ | 32 |
| $S_2$ | 20 |
| $S_3$ | 4 |
| $S_4$ | 2 |
| $S_5$ | 2 |

En utilisant nos données nous avons:

$$\frac{32}{q}+\frac{20}{q^2}+\frac{4}{q^3}+\frac{2}{q^4}+\frac{2}{q^5}=80$$

que nous pouvons écrire sous forme de polynôme de degré cinq:

$$ 80q^5-32q^4-20q^3-4q^2-2q-2=0$$

La valeur de $q$ obtenue est `r waldQ(wald)`.

En utilisant le résultat précédent et les équations que nous avons trouvées, nous pouvons évaluer le nombre d'avions disparus $D_i$.

```{r, echo=FALSE}
D <- tibble::enframe((waldD(wald)), value = "Nombre") %>% 
  mutate(Di = name-1, 'Probabilité' = Nombre/sum(Nombre)) %>% 
  select(Di, Nombre, 'Probabilité')
D %>% 
  kable()
```
